臺灣士林地方法院刑事判決　　　　　　 96年度交易字第174號
公　訴　人　臺灣士林地方法院檢察署檢察官
被　　　告　乙○○
上列被告因過失傷害案件，經檢察官提起公訴（94年度偵字第11
507 號），本院於訊問被告後，被告為有罪之陳述，經裁定認為
宜以簡式審判程序審理，並判決如下：
    主  文
乙○○因過失傷害人，處拘役伍拾玖日，如易科罰金，以銀元參
佰元即新臺幣玖佰元折算壹日。
    事  實
一、乙○○並未領有汽車駕駛執照，不能駕駛汽車，竟於民國94
    年9 月27日凌晨2 時14分許，駕駛車號8930—HF號自小客車
    ，沿臺北縣汐止市○○○路往中興路方向行駛，行經臺北縣
    汐止市○○○路七星高幹34號燈桿前，理應注意車輛行駛時
    ，駕駛人應注意車前狀況及應注意汽車在雙向二車道行駛時
    ，均應在遵行車道內行駛，不得任意駛入來車車道內，並應
    隨時採取必要之安全措施。而依當時視距良好、天氣晴、夜
    間有照明及路面無障礙之情形，又無不能注意之情形，竟疏
    於注意及此，於行經福德三路七星高幹34號燈桿前，未注意
    對向車道來車之動態，貿然駛入對向車道，適蔡翰輝駕駛8D
    —6820號自小客車及甲○○騎乘車號AD5 —623 號重型機車
    後載丙○○自對向車道駛來，蔡翰輝亦疏未注意對向來車動
    態，為繞越前方佔用部分車道違規停車之8T-6177 號小客車
    ，貿然跨越行車方向線駛入對向車道，乙○○閃避不及先與
    蔡翰輝駕駛之小客車發生碰撞，再與甲○○騎乘之機車碰撞
    ，致渠等人車倒地，甲○○（過失傷害部分，業經撤回告訴
    ，詳見後述理由）受有左手腕及左大腿挫傷之傷害，丙○○
    受有左側股骨閉鎖性骨折及左足踝撕裂傷之傷害。經警至現
    場處理，乙○○於犯罪被發覺前，當場承認為肇事人，自首
    接受裁判。
二、乙○○自首及被害人丙○○訴由臺北縣政府警察局汐止分局
    移送臺灣士林地方法院檢察署檢察官偵查起訴。
    理  由
一、本件被告所犯非死刑、無期徒刑、最輕本刑為3 年以上有期
    徒刑之罪，或高等法院管轄第一審之案件，被告於本院準備
    程序中，就被訴事實為有罪之陳述，經告以簡式審判程序之
    旨，並聽取檢察官、被告之意見後，本院合議庭裁定由受命
    法官進行簡式審判程序，是本件之證據調查，依刑事訴訟法
    第273 條之2 規定，不受同法第159 條第1 項、第161 條之
    2 、第161 條之3 、第163 條之1 及第164 條至第170 條規
    定之限制，合先敘明。
二、上揭犯罪事實，業據被告乙○○於本院調查、審理時自白不
    諱，核與證人即告訴人丙○○、證人甲○○、蕭世翔、蔡翰
    輝分別於警詢、偵查時證述之情節相符，並有道路交通事故
    現場圖、補充資料表、調查報告表、事故現場及事故車輛照
    片、國防大學國防醫學院三軍總醫院附設民眾診療處診斷證
    明書1 紙存卷可稽，足認被告前開自白與事實相符，應可採
    信。按汽車行駛時，駕駛人應注意車前狀況，並隨時採取必
    要之安全措施；汽車在未劃設慢車道之雙向二車道行駛時，
    均應在遵行車道內行駛，道路交通安全規則第94條第3 項、
    第97條第1 項第1 款分別定有明文。被告身為汽車駕駛人，
    自應注意遵守此等規定，以避免危險之發生，而依卷附道路
    交通事故調查報告表及現場照片所示所載，事故當時天候晴
    、夜間有照明、視距良好、路面乾燥無缺陷、無障礙物等外
    界客觀情狀，並無不能注意之情事，被告駕駛自小客車行經
    臺北縣汐止市○○○路七星高幹34號燈桿前，理應遵守上開
    規定，竟疏未注意對向來車動態，駕車駛入對向車道，致車
    撞擊依規定於對向車道行駛之機車，被告確有過失，且本件
    經送臺灣省台北縣區車輛行車事故覆議鑑定委員會覆議鑑定
    之結果，亦認被告於夜間駕駛自小客車，未充分注意車前狀
    況，為肇事次因，有前開委員會95年10月20日府覆議字第
    9510 759號覆議意見書1 份在卷為憑。被告過失與被害人丙○○所受傷害間具有相當因果關係，被告自應負過失責任。
    綜上所述，本案事證明確，被告犯行洵堪認定，應依法論科
    。
三、核被告乙○○所為，係犯刑法第284 條第1 項前段之過失傷
    害罪。再按被告行為後，刑法於94年2 月2 日修正公布，95
    年7 月1 日施行，而刑法施行法亦於95年6 月14日增訂第1
    條之1 。修正後刑法第2 條第1 項規定：「行為後法律有變
    更者，適用行為時之法律。但行為後之法律有利於行為人者
    ，適用最有利於行為人之法律。」，係規範行為後法律變更
    所生新舊法律比較適用之準據法，於新法施行後，應適用修
    正後刑法第2 條第1 項之規定，為「從舊從輕」之比較（此
    條項規定，僅係新、舊法之比較適用之宣示性指導原則，並
    非實體刑罰法律，自不生行為後法律變更之比較適用問題）
    。且比較時應就罪刑有關之共犯、未遂犯、想像競合犯、牽
    連犯、連續犯、結合犯，以及累犯加重、自首減輕暨其他法
    定加減原因（如身分加減）與加減例等一切情形，綜其全部
    罪刑之結果而為比較（最高法院95年第8 次刑事庭會議決議
    參照）。經查：
  (一)被告行為時之刑法第284 條第1 項前段之法定刑為「6 月以
    下有期徒刑，拘役或500 元以下罰金」。而被告行為時，刑
    法分則編各罪所定罰金刑之貨幣單位原為銀元，修正前刑法
    第33條第5 款規定：「罰金：1 元（銀元）以上。」，而依
    罰金罰鍰提高標準條例規定，就72年6 月26日前修正之刑法
    部分條文罰金數額提高2 至10倍，其後修正者則不提高倍數
    ，並依現行法規所定貨幣單位折算新臺幣條例規定，以銀元
    1 元折算新臺幣3 元；修正後刑法第33條第5 款規定：「罰
    金：新臺幣1,000 元以上，以百元計算之。」，刑法第33條
    第5 款所定罰金貨幣單位經修正為新臺幣後，刑法分則各罪
    所定罰金刑之貨幣單位亦應配合修正為新臺幣，為使刑法分
    則編各罪所定罰金之最高數額與刑法修正前趨於一致，乃增
    訂刑法施行法第1 條之1 ：「中華民國94 年1月7 日刑法修
    正施行後，刑法分則編所定罰金之貨幣單位為新臺幣。94年
    1 月7 日刑法修正時，刑法分則編未修正之條文定有罰金者
    ，自94年1 月7 日刑法修正施行後，就其所定數額提高為30
    倍。但72年6 月26日至94年1 月7 日新增或修正之條文，就
    其所定數額提高為3 倍。」；從而，刑法分則編各罪所定罰
    金刑之最高數額，於上開規定修正後並無不同，惟修正後刑
    法第33條第5 款所定罰金刑最低數額，較之修正前提高，修
    正前刑法第33條第5 款規定為有利於被告。
  (二)修正前刑法第62條前段規定「對於未發覺之罪自首而受裁判
    者，減輕其刑」，乃屬必減輕刑度之規定，修正後刑法第62
    條前段則規定為「對於未發覺之罪自首而受裁判者，得減輕
    其刑」，僅「得」減輕刑度而已，故修正前之規定較有利於
    被告。
  (三)綜合上述各條文修正前、後之比較，揆諸前揭最高法院決議
    及修正後刑法第2 條第1 項前段、後段規定之「從舊、從輕
    」原則，自應全部適用被告行為時之法律，即修正前刑法之
    相關規定予以論處。
四、又按「汽車駕駛人，無駕駛執照駕車、酒醉駕車、吸食毒品
    或迷幻藥駕車、行駛人行道或行經行人穿越道不依規定讓行
    人優先通行，因而致人受傷或死亡，依法應負刑事責任者，
    加重其刑至二分之一」，道路交通管理處罰條例第86條第1
    項定有明文。此項規定，係為促使一般人於取得駕駛執照後
    ，始行開車，藉以維護道路交通秩序，確保用路人之安全，
    是以，無論因故意或過失犯罪，均有上開規定之適用（最高
    法院88年台上字第696 號判決意旨可資參照），查被告係無
    照駕駛車輛之事實，除經被告於警詢中及本院準備程序時坦
    認在卷外，並有94年10月1 日北縣警交字第C00000000 號臺
    北縣政府警察局舉發違反道路交通管理事件通知單影本1份
    附於上開偵查卷第33頁可參，查被告無照駕車，致被害人丙○○受傷，揆諸前開說明，其所犯過失傷害罪部分，應依道
    路交通管理處罰條例第86條第1 項規定加重其刑。又查被告
    於肇事後，其犯罪未被發現前，即主動向警方承明係其駕車
    肇事而受裁判乙節，有臺北縣政府警察局道路交通事故肇事
    人自首情形紀錄表1 份存卷可參，被告合於自首要件，應依
    修正前刑法第62條前段規定，減輕其刑。又被告所犯之過失
    傷害罪有上開刑之加重、減輕事由，應依法先加後減之。
五、爰審酌被告生活狀況、智識程度、過失之程度、告訴人之傷
    勢、犯後向警方自首且於本院坦認罪行，雖與告訴人丙○○
    達成民事和解，惟尚未賠償告訴人丙○○所受之損害等一切
    情狀，量處如主文所示之刑。又修正前刑法第41條第1 項前
    段規定：「犯最重本刑為5 年以下有期徒刑以下之刑之罪，
    而受6 個月以下有期徒刑或拘役之宣告，因身體、教育、職
    業、家庭之關係或其他正當事由，執行顯有困難者，得以1
    元以上3 元以下折算1 日，易科罰金。」，而被告行為時之
    易科罰金折算標準，依95年7 月1 日修正條文施行前罰金罰
    鍰提高標準條例第2 條前段之規定（該條業經總統於95年5
    月17日公布刪除，並自95年7 月1 日失效），就其原定數額
    提高為100 倍折算1 日，則被告行為時之易科罰金折算標準
    ，應以銀元10 0元至300 元折算1 日，經折算為新臺幣後，
    係以新臺幣300 元至900 元折算為1 日；惟修正後之刑法第
    41條第1 項前段則規定：「犯最重本刑為5 年以下有期徒刑
    以下之刑之罪，而受6 個月以下有期徒刑或拘役之宣告者，
    得以新臺幣1,000 元、2,000 元或3,000 元折算1 日，易科
    罰金。」，比較修正前後之易科罰金折算標準，依刑法第2
    條第1 項前段之規定，應適用修正前刑法第41條第1 項前段
    及修正前罰金罰鍰提高標準條例第2 條前段之規定，定其易
    科罰金之折算標準。
六、按中華民國96年罪犯減刑條例第5 條規定：「本條例施行前
    ，經通緝而未於中華民國96年12月31日以前自動歸案接受偵
    查、審判或執行者，不得依本條例減刑。」係指於該條例施
    行前經通緝，而未於所定限期內自動歸案者，不得依該條例
    減刑。查本件被告上開犯行，犯罪時間雖在96年4 月24日以
    前，然被告係於96年7 月3 日經本院通緝後，始於96年9 月
    20日通緝到案接受審判，依首開說明，自不得適用上開條例
    減刑，附此敘明。
七、不另為不受理判決部分：
(一)按告訴乃論之罪，告訴人於第一審辯論終結前得撤回其告訴
    ，又告訴經撤回者，應諭知不受理之判決，刑事訴訟法第23
    8 條第1項、第303條第3款分別定有明文。
(二)本件告訴人甲○○告訴被告乙○○過失傷害案件，此部分公
    訴人認係犯刑法第284 條第1 項前段之過失傷害罪，依同法
    第287 條規定，須告訴乃論。茲告訴人甲○○與被告乙○○
    達成和解，告訴人甲○○於95年5 月22日當庭撤回刑事告訴
    ，此有本院95年5 月22日準備程序筆錄1 份可稽，惟起訴意
    旨既認此部分與前開有罪部分具有想像競合犯之裁判上一罪
    關係，爰不另為不受理判決之諭知，附此說明。
據上論斷，依刑事訴訟法第299 條第1 項前段、第273 條之1第
1 項，刑法第2 條第1 項前段、第284 條第1 項前段，修正前刑
法第62條前段、第41條第1 項前段，道路交通管理處罰條例第86
條第1 項，刑法施行法第1 條之1 ，修正前罰金罰鍰提高標準條
例第2 條，現行法規所定貨幣單位折算新臺幣條例第2 條，判決
如主文。
本案經檢察官洪三峰到庭執行職務。
中　　華　　民　　國　　96　　年　　9 　　月　　28　　日
                  刑事第七庭法  官  汪梅芬
以上正本證明與原本無異。
如不服本判決，應於判決送達後10日內，向本院提出上訴狀。
                            書記官  張馨尹
中　　華　　民　　國　　96　　年　　9 　　月　　28　　日
附錄本案論罪科刑法條：
中華民國刑法第284條
因過失傷害人者，處6 月以下有期徒刑、拘役或5 百元以下罰金
，致重傷者，處1 年以下有期徒刑、拘役或5 百元以下罰金。
從事業務之人，因業務上之過失傷害人者，處1 年以下有期徒刑
、拘役或1 千元以下罰金，致重傷者，處3 年以下有期徒刑、拘
役或2 千元以下罰金。
